---
title: "Resolución Actividad 3 máster Bioinformática UNIR (2024)"
author: "Elena Varea Jiménez, Cristina Ruiz Roldán, Leire Martínez Montoya, Andrés Cayuela Salas"
date: "2024-06-11"
output: html_document
---

```{r setup, include=FALSE}
knitr::opts_chunk$set(echo = TRUE, warning = FALSE)
```

# Estadística y R para Ciencias de la Salud

## Actividad 3. Análisis de caso práctico en R

### Objetivo

Análisis de los datos del dataset alimentos_nutrientes_4900.csv  para la elaboración del análisis práctico de un caso.

### Importación de los datos
```{r, message=FALSE, include=TRUE}
rm(list = ls()) # limpio el environment


library(dplyr) # Manipulación de datos
library(readr) # Carga de ficheros CSV
library(flextable) # Manipulación de tablas
library(stats) # Para realizar PCA
library(officer) # Documentos office
library(gt) # Tablas de estadística
library(ggrepel) # Graficos PCA
library(stats) # PCA
library(FactoMineR) # Gráficas PCA
library(RColorBrewer) # Gráficas PCA
library(factoextra) # Análisis PCA
library(ggplot2) # Graficar
library(gtsummary) # Tablas de estadística

data <- read_csv("mubio02_act3_alimentos_nutrientes_4900.csv") 

```

### Aplicar un PCA a los datos de alimentos y nutrientes
#### Primero se normalizan los datos

```{r, include=TRUE}
# Excluir columna que no es descriptora del tumor y las que son categóricas
data_for_pca <- subset(data, select = c(METs_h_semana:nutriente19))

# Normalizar los datos
# Escalar cada columna para que tenga media ~0 y desviación estándar ~1
normalized_data <- as.data.frame(lapply(data_for_pca, scale))

# Identificar las columnas en data que no están en normalized_data
columns_to_add <- setdiff(colnames(data), colnames(normalized_data))

# Añadir estas columnas a normalized_data en primera posición
normalized_data <- cbind(data[, columns_to_add], normalized_data)

# Verificar el resultado
head(normalized_data)

# El dataframe "normalized_data" incluye valores NA en variables categoricas. No tiene sentido eliminar o reeemplazar por las medias de las columnas ya que no pertenecerían a ninguna categoría.

```

#### Se analiza la normalidad de una muestra de los datos
```{r, include=TRUE}
# subset de las variables de alimentos y nutrientes (muestra de datos)
subset_data <- subset(normalized_data, select = c(alimento1:alimento20, nutriente1:nutriente19))

# Se crea una lista para almacenar los resultados que se necesitan para la tabla de normalidad
shapiro_results <- list()
# Iterar sobre las columnas de subset_data
for (col_name in colnames(subset_data)) {
  # Realizar el test de Shapiro-Wilk
  shapiro <- shapiro.test(subset_data[[col_name]])
    # Almacenar los resultados en la lista
  shapiro_results[[col_name]] <- list(
    test = "Shapiro-Wilk",
    p_value = ifelse(shapiro$p.value < 0.001, "<0.001", shapiro$p.value),
    interpretacion = ifelse(shapiro$p.value < 0.05, "No normal", "Normal")
  )
}

# Crear un vector para cada columna
variables <- character()
tests <- character()
p_values <- character()
interpretations <- character()

# Concatenar la información en los vectores que se necesita para el data frame
for (col_name in names(shapiro_results)) {
  variables <- c(variables, col_name)
  tests <-  c(tests, shapiro_results[[col_name]]$test)
  p_values <- c(p_values, shapiro_results[[col_name]]$p_value)
  interpretations <- c(interpretations, shapiro_results[[col_name]]$interpretacion)
}

# Crear el data frame
resultados_tabla <- data.frame(
  Variable = variables,
  "Test utilizado" = tests,
  "Valor p" = p_values,
  Interpretación = interpretations
)

# Con el data frame creado, se saca la tabla flextable y se edita
tabla_flex1 <- flextable(resultados_tabla)
tabla_flex1 <- set_caption(tabla_flex1, as_paragraph(as_b('Tabla 1. Análisis de la normalidad')),  align_with_table = FALSE)
tabla_flex1 <- set_table_properties(tabla_flex1, layout = "autofit", width = 1)
tabla_flex1 <- footnote(tabla_flex1, i = 1, j = 1,
  ref_symbols = "a", part = "header",
  value = as_paragraph("Análisis de la normalidad de las variables consumo de alimento (g/día) y consumo de nutrientes (mg/día)")
)

tabla_flex1

```
